【裁判字號】    98,簡上,1498
【裁判日期】    990507
【裁判案由】    詐欺
【裁判全文】
臺灣板橋地方法院刑事判決            98年度簡上字第1498號
上  訴  人
即  被  告  乙○○
上列上訴人因詐欺案件，不服本院中華民國98年9 月30日98年度
簡字第6564號第一審簡易判決（聲請簡易判決處刑案號：臺灣板
橋地方法院檢察署98年度偵字第19807 號），提起上訴，本院管
轄之第二審合議庭判決如下：
    主  文
上訴駁回。
    事  實
一、乙○○明知提供金融帳戶提款卡、提款密碼等物予陌生人士
    使用，有可能遭不法利用，以利他人遂行財產犯罪（包括詐
    欺取財）之目的，竟以縱使有人持其金融帳戶作為詐欺取財
    之犯罪工具，亦不違背其本意之幫助犯意，於民國97年7 、
    8 月間某日，在不詳地點，將其於94年4 月7 日在國泰世華
    商業銀行板東分行開立之帳號000000000000號帳戶之提款卡
    及提款密碼，提供予真實姓名、年籍不詳之成年人使用。上
    開取得乙○○銀行帳戶提款卡、提款密碼之人及其所屬之詐
    騙集團成員，即於97年9 月13日21時30分許，撥打電話予甲
    ○○，向甲○○佯稱其在東森購物購買物品貨到付款被誤設
    為分期付款，須至自動櫃員機依指示操作處理，甲○○誤信
    為真，依對方指示操作自動櫃員機，因而於同日23時20分許
    、23時23分許，分別匯款新臺幣（下同）2 萬4 千元、1 千
    元至乙○○上開銀行帳戶內（共計2 萬5 千元），該等款項
    旋遭提領完畢。嗣甲○○發覺受騙而報警處理，經警循線查
    悉上情。
二、案經桃園縣政府警察局桃園分局報告臺灣桃園地方法院檢察
    署呈請臺灣高等法院檢察署核轉臺灣板橋地方法院檢察署檢
    察官偵查後聲請簡易判決處刑。
    理  由
一、訊據上訴人即被告乙○○固坦承曾申辦上開銀行帳戶，惟矢
    口否認有何幫助詐欺取財之犯行，辯稱：伊上開帳戶之提款
    卡是在97年7 、8 月間外出時遺失，放提款卡的零錢包整個
    遺失，伊有把提款密碼寫在1 張紙上，放在該零錢包內，提
    款密碼是伊男友的生日，伊沒有將上開提款卡、提款密碼交
    給他人使用，沒有幫助詐欺取財云云。經查：
  (一)被害人甲○○於97年9 月13日21時30分許，遭不詳人士以如
    犯罪事實欄所示之方式詐騙，致分別將2 萬4 千元、1 千元
    （共計2 萬5 千元）匯入被告上開銀行帳戶內，旋遭提領一
    空之事實，業據證人甲○○於警詢時證述明確，並有被告上
    開銀行帳戶開戶資料、存摺存款交易查詢表各1 份、自動櫃
    員機交易明細表2 份附卷可稽，足認被告所有之上開銀行帳
    戶係遭不詳人士作為向被害人甲○○詐欺取財所用之匯款帳
    戶。
  (二)被告雖辯稱：伊並未將上開銀行帳戶之提款卡、提款密碼交
    給他人使用，而是同時遺失該提款卡及寫有密碼之紙張云云
    。惟依常情論，稍有常識或社會經驗，平時會使用提款卡之
    人，均知持有帳戶之提款卡並知悉提款卡之密碼後，即可利
    用提款卡任意自帳戶提領現款，故一般人均會將提款卡與密
    碼分別存放，以防止同時遺失而遭盜領之風險，而由被告上
    開銀行帳戶開戶資料觀之，其於94年間即已申辦上開銀行帳
    戶，被告並自承該帳戶原來係供薪資轉帳使用等語（見本院
    99年2 月3 日準備程序筆錄），堪認被告已有多次使用提款
    卡提款之經驗；又該帳戶提款密碼既為被告男友之生日，被
    告於本院準備程序中亦能當庭自行說出密碼，顯見其對該密
    碼印象深刻，實無寫在紙上隨身攜帶之需要，被告竟辯稱其
    將密碼寫在紙張上，並與提款卡置放於同一處，已與常情有
    違。況自實施詐騙之人角度審酌，渠等既知以他人之帳戶掩
    飾犯罪所得，當係聰明狡詐之徒，而非智商愚昧之人，渠等
    當知社會正常之人如其帳戶存摺、提款卡遺失或遭竊，為防
    止拾得或竊得存摺、提款卡之人盜領其存款或使用其帳戶，
    必於發現後立即向金融機構辦理掛失止付，於掛失止付後，
    渠等即無法以拾得或竊得之存摺、提款卡提領該帳戶內之存
    款；渠等如以此等帳戶作為犯罪工具，則在向他人詐騙，並
    令被害人將款項匯入該帳戶後，極有可能會因帳戶所有人掛
    失止付而無法領取款項。故實施詐騙之人為能確實取得詐得
    之款項，應無選擇使用此種因拾獲或竊取之帳戶作為詐欺取
    財所用帳戶之可能。是被告辯稱其帳戶提款卡、提款密碼係
    遺失而被他人使用云云，顯有重大悖於常情之處，殊不足採
    ，其確有將上開銀行帳戶之提款卡及提款密碼提供予真實姓
    名、年籍不詳之成年人使用，以遂行詐欺取財犯行乙節，已
    足認定。
  (三)一般人至銀行或郵局申請開立帳戶，其目的不外乎利用該帳
    戶作存、提款、轉帳等財產之金錢支配處分，故對於帳戶印
    章及銀行或郵局發給之存摺、提款卡、提款密碼等物品、資
    料，無不妥為保存，以防遺失或被盜用，損及個人財產權益
    ，並遭濫用為財產犯罪之工具。且個人金融帳戶之提款卡專
    有性甚高，更非一般自由流通使用之物，縱需交他人使用，
    亦必基於信賴關係或特殊事由，自不可能隨意交予不熟識之
    人任意使用。又現今犯罪集團或不法份子為掩飾其不法獲利
    行徑，避免執法人員之追究處罰，經常誘使一般民眾提供金
    融機構帳戶存摺等資料，渠等再以此帳戶供作對外詐騙或其
    他各種財產犯罪之不法用途使用，業經電視新聞及報章雜誌
    等大眾傳播媒體多所報導，政府亦極力宣導，期使民眾注意
    防範，況以現在銀行或郵局開戶手續之簡便，需用者儘可自
    行申請，是苟有不熟識之人欲借用帳戶使用，以供資金流通
    ，一般人本於生活經驗及認識，足以懷疑需用者，係基於隱
    瞞資金流向或行為人身份之不法目的，與利用他人之銀行或
    郵局帳戶為犯罪工具有關。按刑法上之故意，可分為直接故
    意與不確定故意（間接故意），所謂「不確定故意」，係指
    行為人對於構成犯罪之事實，預見其發生而其發生並不違背
    其本意者，刑法第13條第2 項定有明文。被告明知金融機構
    帳戶係個人理財之重要工具，且關係個人財產、信用之表徵
    ，不能隨意交予他人使用，被告係有正常辨識能力之人，對
    於他人會持其所提供之銀行帳戶進行犯罪應有所預知，其竟
    將其所開立之帳戶供人使用，對於他人持用犯罪之事實，自
    不違背其本意，足見被告有幫助他人利用其帳戶犯罪之不確
    定故意，應無疑義，被告主觀上有幫助詐欺取財之故意甚明
    。本件事證明確，被告犯行已堪認定。
二、按刑法上之幫助犯，係對於犯罪與正犯有共同之認識，而以
    幫助之意思，對於正犯資以助力，而未參與實施犯罪之行為
    者而言（最高法院75年度台上字第1509號、88年度台上字第
    1270號判決意旨參照）；是以，如未參與實施犯罪構成要件
    之行為，且係出於幫助之意思提供助力，即屬幫助犯，而非
    共同正犯。本件被告提供上開銀行之帳戶予不詳姓名、年籍
    之成年人，作為實施詐欺取財之犯罪工具，其單純提供帳戶
    供人使用之行為，並不等同於向被害人施以欺罔之詐術行為
    ，且亦無證據證明被告有參與詐欺取財犯行之構成要件行為
    ，或與該不詳姓名、年籍之人有詐欺取財之犯意聯絡，是被
    告提供帳戶供人使用之行為，對於該不詳姓名、年籍之人遂
    行詐欺取財犯行，資以助力，揆諸上開判決意旨，核被告所
    為，係犯刑法第30條第1 項前段、第339 條第1 項詐欺取財
    罪之幫助犯。被告幫助他人犯前開詐欺取財罪，應依刑法第
    30條第2 項之規定，按正犯之刑減輕之。本件原審以被告罪
    證明確，予以論罪科刑，並就量刑部分，審酌被告犯罪情節
    、手段、所生危害、犯後態度、被害人損失金額等一切情狀
    ，量處有期徒刑3 月，並諭知易科罰金之折算標準，其認事
    用法俱無不合，量刑亦甚妥適，被告以其並無幫助詐欺取財
    犯行為由提起上訴，指摘原判決不當，並無可採，其上訴為
    無理由，應予駁回。
三、按被告經合法傳喚，無正當理由不到庭者，得不待其陳述，
    逕行判決，刑事訴訟法第371 條定有明文。又依同法第455
    條之1 第1 項、第3 項之規定，上訴人對簡易判決有不服者
    ，得上訴於管轄之第二審地方法院合議庭，並準用同法第3
    編第1 章及第2 章之規定。是以本件被告經本院合法傳喚，
    無正當理由不到庭，爰不待其陳述，逕行判決，併此敘明。
據上論斷，依刑事訴訟法第455 條之1 第1 項、第3 項、第371
條、第368 條，判決如主文。
本案經檢察官王家春到庭執行職務。
中    華    民    國    99    年    5     月    7     日
                刑事第十八庭  審判長法  官  汪怡君
                                    法  官  楊仲農
                                    法  官  楊筑婷
以上正本證明與原本無異。
不得上訴。
中    華    民    國    99    年    5     月    7     日
                                    書記官  傅淑芳
附錄本案論罪科刑法條：
中華民國刑法第339條
意圖為自己或第三人不法之所有，以詐術使人將本人或第三人之
物交付者，處5 年以下有期徒刑、拘役或科或併科1 千元以下罰
金。
以前項方法得財產上不法之利益或使第三人得之者，亦同。
前二項之未遂犯罰之。

司法院資訊處製作；財團法人民間司法改革基金會備份。
